臺灣雲林地方法院民事判決　九十一年度親字第三二號
　　原　　　告　乙○○
　　代　理　人　丙○○
　　被　　　告　甲○○
右當事人間請求確認父女關係存在等事件，本院判決如左：
    主　　　文
原告之訴駁回。
訴訟費用由原告負擔。
    事      實
甲、原告方面：
    聲明、陳述及證據詳如附件所載。
乙、被告方面：
    本件未經言詞辯論，被告爰未提出任何聲明或陳述。
    理　　  由
一、按原告之訴，依其所訴之事實，在法律上顯無理由者，法院得不經言詞辯論，逕
    以判決駁回之，民事訴訟法第二百四十九條第二項定有明文。
二、本件原告起訴請求確認原告乙○○係原告丙○○與被告甲○○所生之女，及被告
    應認領原告乙○○，並向戶政機關辦理認領登記一事，雖據提出戶籍謄本二份、
    兩願離婚書、ＤＮＡ親子血緣關係諮詢報告單影本各乙份為證，然：
　　（一）按否認子女之訴，應於知悉子女出生之日，一年內為之，民法第一千零六
　　　　　十三條第二項定有明文。次按「妻之受胎係在婚姻關係存續中者，夫縱再
　　　　　受胎期間內未與其妻同居，妻所生子女依民法第一千零六十三條第一項之
　　　　　規定，亦推定其所生子女為婚生子女，在夫妻之一方依同條第二項規定提
　　　　　起否認之訴，得有勝訴確定判決以前，無論何人皆不得為反對之主張，自
　　　　　無許與妻通姦之男子出而認領之餘地」（最高法院著有七十五年台上字第
　　　　　二０七一號判例可資參照）、「按妻之受胎係在婚姻關係存續中者，依民
　　　　　法第一千零六十三條第一項規定，應推定其所生之子女為婚生子女，受此
　　　　　推定之子女，惟在夫妻一方能證明妻非自夫受胎者，或夫能證明受胎期間
　　　　　內未與妻同居者，得依同條第二項、第三項之規定，於知悉子女出生之日
　　　　　起，一年內以訴否認之，如夫妻均已逾該項所定之法定期間而未提起否認
　　　　　之訴，或雖提起而未受有勝訴之確定判決以前，該子女在法律上不能不認
　　　　　為夫之婚生子女，無論何人，皆不得為反對之主張。至本院二十三年度上
　　　　　字第三九七三號判例認所為之判決認得提起親子關係存在之訴，乃係針對
　　　　　對非婚生子女，經生父認領後，其身分又為生父否認所為之判決，與本件
　　　　　被上訴人簡世明係受婚生推定之婚生子，且其婚生子之地位，已因上訴人
　　　　　及簡世明之母葉春淑均逾法定得提起否認之訴之期間，而未提起，不容任
　　　　　何人再加以否認，兩者情形迥然不同。上訴人謂依本院二十三年度上字第
　　　　　三九七三號判例，主張親子關係存在或不存在之訴，一般人皆得隨時提起
　　　　　云云，不無誤會。」（最高法院著有八十三年台上字第一七八七號判決可
　　　　　資參照）。
　　（二）又雖於八十九年二月九日公布，八十九年二月十一日施行之民事訴訟法第
　　　　　二百四十七條第一項後段、第二項新增：「或為法律關係基礎事實存否之
　　　　　訴，亦同」、「前項確認法律關係基礎事實存否之訴，以原告不能提起他
　　　　　訴訟者為限」，故如於民法第一千零六十三條第一項之除斥期間經過而不
　　　　　得提起否認子女之訴或確認親子關係存否之訴時，是否即得依此條新增之
　　　　　規定提起確認事實之訴，請求「確認被告○○○非原告所生之子（女）」
　　　　　或「請求確認被告□□□非原告之父」？：依前開最高法院七十五臺上字
　　　　　二０七一號判例意旨，受婚生推定之子女，僅得依否認子女之訴來救濟，
　　　　　且受民法第一千零六十三條第一項之短期除斥期間之限制，此項短期除斥
　　　　　期間之立法目的，係在於維持法律秩序之安定性，如認當事人仍得提起此
　　　　　種確認法律關係存否之基礎事實之確認之訴，無異將致民法第一千零六十
　　　　　三條第一項之短期除斥期間之規定成具文。
　　（三）查本件原告丙○○與訴外人許君展原為夫妻，二人於民國八十九年一月二
　　　　　十一日離婚，原告乙○○於八十年九月五日出生，有原告提出之戶籍謄本
　　　　　可憑。準此，依民法第一千零六十二條規定原告乙○○之受胎期間，係於
　　　　　原告丙○○與訴外人許君展婚姻關係存續中，依同法第一千零六十三條第
　　　　　一項規定，原告乙○○自應推定為原告丙○○與訴外人許君展之婚生女。
　　（四）雖原告否認原告乙○○與訴外人許君展間有親子關係存在，原告乙○○乃
　　　　　與被告間有親子關係存在，惟原告丙○○既未於原告乙○○出生之日起一
　　　　　年內提起否認子女之訴，且訴外人許君展亦未提起否認之訴否認之，則依
　　　　　前揭之判例意旨所示，原告乙○○在法律上不能不認為係訴外人許君展之
　　　　　婚生女，任何人均不得為反對之主張，原告自亦不得提起確認親子關係之
　　　　　訴否認之，更遑論本件原告得起訴請求確認原告乙○○與被告之親子關係
　　　　　存在一事，為有理由。
　　（五）依上所述可知，原告乙○○依法乃為訴外人許君展與原告丙○○之婚生女
　　　　　，自無民法第一千零六十五條、第一千零六十七條規定適用之餘地，則原
　　　　　告起訴請求被告應認領原告乙○○，並向戶政機關辦理認領登記一事，於
　　　　　法自屬無據，亦應駁回。
三、縱上，本件原告之訴，依其所訴事實，在法律上顯無理由，爰不經言詞辯論，逕
    以判決駁回之。
四、據上論結，本件原告之訴為無理由，依民事訴訟法民事訴訟法第二百四十九條第
    二項、第七十八條，判決如主文。
中　　　華　　　民　　　國　　九十一　　年　　 十二　　 月　　　三　　　日
　　　　　　　　　　　　　　　臺灣雲林地方法院民事庭
~B法　　　官　陳秋如
右為正本係照原本作成。
如對本判決上訴，應於判決送達後二十日內向本院提出上訴狀（須附繕本），並繳納
上訴裁判費新台幣二百七十元
中　　　華　　　民　　　國　　九十一　　年　　 十二　　 月　　　三　　　日
~B法院書記官　廖錦棟
